最高法院刑事判決　　　　　　一○○年度台上字第六五九六號
上　訴　人　劉正雄
選任辯護人　劉有德律師
上列上訴人因妨害性自主案件，不服台灣高等法院台中分院中華
民國九十九年八月三日第二審更審判決（九十九年度上更(一)字第
七九號，起訴案號：台灣台中地方法院檢察署九十四年度偵字第
二０二四九號），提起上訴，本院判決如下：
    主  文
原判決關於妨害性自主部分撤銷，發回台灣高等法院台中分院。
    理  由
本件原判決認定上訴人劉正雄有如其事實欄所載之妨害性自主犯
行，因而撤銷第一審諭知該部分無罪之判決，改判論處上訴人連
續犯妨害性自主罪刑，固非無見。
惟查：(一)、事實認定與理由說明不相一致，或事實、理由內之記
載，前後齟齬，均屬判決所載理由矛盾，其判決當然為違背法令
。依原判決理由欄之記載，先說明證人即被害人Ａ女（真實姓名
、年籍詳卷）於警詢之陳述，係被告以外之人在審判外之陳述，
且核無刑事訴訟法第一百五十九條之一至同條之五規定例外情形
，應認無證據能力，又其於民國九十四年十二月二十二日及九十
五年四月十日於檢察官偵訊時以證人所為證述，因未經具結，以
擔保其證言之真實性，該二次偵訊之證言同無證據能力等旨（見
原判決第三頁壹一至第四頁第一行），即已說明Ａ女於警詢及偵
查之陳述不能採為判斷上訴人犯罪之依據。然稽之卷證，繼謂(1)
採納Ａ女於九十四年十二月二十二日，於偵訊時指證上訴人於九
十四年八月九日上午強行將其以肩扛至上訴人住處二樓房間，並
脫卸其褲裙而為強制性交，致其手部刮傷等證詞，執為上訴人該
部分犯行之部分依據（見原判決第十六頁第二行以下，偵查卷第
十六、十七頁）；(2)採納Ａ女於第一次警詢、及偵查中指證上訴
人對其為強制性交時未持不明刀械之證言為可採信，就Ａ女於警
詢及偵審之各證詞為取捨之判斷，而執為上訴人犯罪之部分論據
（見原判決第二七頁倒數第三行以下至第二八頁第十四行），就
同一證據之採證論斷前後齟齬，均有證據上理由矛盾之違法。(二)
、刑法第二百二十一條第一項之強制性交罪，係以行為人對於被
害人施以強暴、脅迫、恐嚇、催眠術或其他違反被害人意願之方
法，而為性交為其構成要件。是以科刑判決，除須就行為人對被
害人施以強制之方法為明確之認定，並應於理由內說明其憑以認
定之證據及其認定之理由，方足以資論罪科刑。(1)原判決關於上
訴人對Ａ女實行強制性交之過程，依其事實欄一(一)之記載，上訴
人於九十四年八月三日下午三、四時，利用Ａ女至其住處二樓房
間商談Ｂ女（真實姓名詳卷）貸款細節時機，將Ａ女強行推倒在
床，並以身體壓制在Ａ女身上，對Ａ女恫稱如再喊叫，則要殺害
Ａ女及家人，且不協助Ｂ女辦理貸款，致使Ａ女無法抗拒，而強
行脫卸Ａ女外褲、內褲後，以性器侵入Ａ女陰道內而強制性交得
逞，並論處上訴人犯強制性交罪刑等情。乃認定上訴人於上載時
間，係對Ａ女施以強暴及脅迫之方式為性交得逞，理由內引據證
人Ａ女於第一審及原審各審之證詞為據，然依據原判決之記載，
僅說明上訴人於前述時間如何對Ａ女施以強暴手段，及於「性侵
害Ａ女之後」始起意以言詞恐嚇Ａ女等旨（見原判決第八頁至第
十四頁第二十行），但未據說明上訴人如何對Ａ女施以上揭恫嚇
言詞致使Ａ女無法抗拒而為強制性交所憑之依據及其認定之理由
，致此部分事實之認定，失其所憑，自有判決理由不備之違法；
且原判決既認定上訴人尚有對Ａ女施以脅迫為性交，論罪部分僅
論載以強暴方式為強制性交（見原判決第三十頁倒數第六、七行
），就以脅迫為性交部分疏未論列說明，同有理由欠備之違誤。
(2)依原判決認定之事實，上訴人係以強行將Ａ女壓制在床並施以
恫赫，或強行扛Ａ女至房間並壓制在床等方式，遂行性交之結果
，並未認定過程中，上訴人尚有對Ａ女施以拉扯頭髮之強暴犯行
，理由內引據Ａ女之證詞，亦未指證有此部分之犯罪事實。惟理
由內又謂：依據在上訴人房間垃圾桶內所採集之毛髮，經內政部
警政署刑事警察局鑑定之結果，足資認定原判決所引Ａ女指稱上
訴人對其強制性交時，有抓落其頭髮之證詞與事實相符等情，為
其論罪之部分論據（見原判決第二三頁(4)），致該部分理由之說
明失其依據，同非適法。上訴意旨執以指摘原判決該部分不當，
非無理由，應認該部分仍有撤銷發回之原因。至上訴人另因恐嚇
危害安全案件，原審認係另行起意，依刑法第三百零五條論處罪
刑，核屬刑事訴訟法第三百七十六條第一款之不得上訴於第三審
法院之案件，業經原審法院以裁定駁回此部分上訴確定（見更(一)
審卷第一二九頁），附此敘明。
據上論結，應依刑事訴訟法第三百九十七條、第四百零一條，判
決如主文。
中    華    民    國  一○○  年   十一   月  二十四  日
                      最高法院刑事第七庭
                          審判長法官  石  木  欽  
                                法官  洪  佳  濱  
                                法官  段  景  榕  
                                法官  周  煙  平  
                                法官  洪  兆  隆  
本件正本證明與原本無異
                                      書  記  官  
中    華    民    國  一○○  年   十一   月   三十   日
                                                      Ｅ